臺灣高等法院刑事判決
109年度上訴字第3308號
上  訴  人  臺灣士林地方檢察署檢察官
上  訴  人  
即  被  告  劉啟吉




選任辯護人  涂予彣律師（法扶律師）
上  訴  人  
即  被  告  王坤相



選任辯護人  陳志峯律師
            鄭哲維律師
上  訴  人  
即  被  告  賴文凡



選任辯護人  陳亮佑律師
            黃鈺淳律師
上  訴  人  
即  被  告  陳祈豪




選任辯護人  阮皇運律師（法扶律師）
上  訴  人  
即  被  告  陳偉家



選任辯護人  葉慶人律師
            陳佳瑤律師
            李嘉泰律師
上  訴  人  
即  被  告  李柏杉


選任辯護人  唐于智律師
            方伯勳律師
上列上訴人等因被告等違反毒品危害防制條例等案件，不服臺灣
士林地方法院108年度訴字第335號、109年度訴字第107號，中華
民國109年8月11日第一審判決（起訴案號：臺灣士林地方檢察署
108年度偵字第11997、17411號，追加起訴案號：臺灣士林地方
檢察署108年度偵字第18334號、109年度偵字第215號，移送併辦
案號：109年度偵字第215、9825號），提起上訴，本院判決如下
：
    主  文
原判決關於李柏杉犯使人犯隱蔽罪部分撤銷。
上開撤銷部分，李柏杉無罪。
其他上訴駁回。
李柏杉緩刑伍年，緩刑期間並應向公庫支付新臺幣貳拾萬元，緩
刑期間付保護管束，並應於緩刑期內依執行檢察官之命令，向指
定之政府機關、政府機構、行政法人、社區或其他符合公益目的
之機構或團體，提供壹佰貳拾小時之義務勞務。
    事  實
一、劉啟吉、王坤相、方德明（於民國108年1月10日死亡）、田
    忠偉（原審另案審理），均明知甲基安非他命為毒品危害防
    制條例第2條第2項第2款所規定之第二級毒品，不得非法製
    造，竟共同基於製造第二級毒品甲基安非他命之犯意聯絡，
    於107年5、6月間起，由劉啟吉實際提供新北市○○區○○○○00○
    0號處所及原料，王坤相負責出資，方德明則負責購買所需
    器材機具、化學藥品等，並負責在製毒現場負責技術，指示
    劉啟吉、田忠偉在現場實際製作並搬運器材原料，而著手於
    製造甲基安非他命。嗣於107年9月間，因無法解決製程技術
    問題，且田忠偉因製作過程爆炸事故而受傷、方德明罹患癌
    症病況惡化等因素，遂停止製造而不遂。嗣經警於108年1月
    21日前往臺北市○○路000號4樓田忠偉住處執行搜索，扣得供
    上開製造甲基安非他命所用、如附表一編號1所示毒品先驅
    原料、編號2至7所示之器具、行動電話等，而悉上情。　　
二、真實姓名年籍不詳、綽號「林大哥」之成年人，與陳偉家為
    圖暴利，謀議製造第三級毒品，而覓得賴文凡加入，賴文凡
    再以新臺幣（下同）10萬元之報酬邀陳祈豪加入，陳偉家則
    引介友人王坤相，由王坤相介紹劉啟吉，彼等均明知愷他命
    為毒品危害防制條例第2條第2項第3款規定之第三級毒品，
    依法不得製造，彼等竟共同基於製造第三級毒品愷他命之犯
    意聯絡，於107年12月間，由「林大哥」提供資金、製毒原
    料及器材，劉啟吉洽定自107年10月間起以每月1萬元承租新
    北市○○區○○○○同址處所，由賴文凡出面承租後，遂在該址負
    責現場製毒，依「林大哥」之指示將「林大哥」所購置之如
    附表二所示之製毒原料、器材等物搬運至上址，復於108年4
    月間前往馬來西亞學習愷他命製程技術，繼而自108年6月間
    起至108年8月26日下午9時12分為警查獲前某日止，由賴文
    凡、劉啟吉、陳祈豪在上址現場輪流看顧、製造第三級毒品
    愷他命。嗣於108年7月中旬，上址處所屋主欲終止租約，彼
    等再透過不知情之張銘彥，向不知情之何志偉承租桃園市○○
    區○○○路00000號鐵皮倉庫，並將如附表二、㈡所示物品運往
    該址藏放。嗣於108年8月26、27日下午，經警前往新北市○○
    區○○○○上址處所、上述鐵皮倉庫執行搜索，各扣得如附表二
    、㈠、㈡所示，製造愷他命所得之成品、半成品及供製造愷他
    命使用之原料器材，及如附表三、㈡所示賴文凡所使用之行
    動電話，另在賴文凡、劉啟吉、陳祈豪住處，扣得如附表二
    、㈢及附表三、㈠、㈢所示之物，而悉上情。
三、李柏杉係執業律師，明知應依法執行訴訟業務，並應合於律
    師倫理規範，且依刑事訴訟法第245條第3項規定，辯護人於
    偵查中因執行職務知悉之事項，不得洩漏予執行職務必要範
    圍以外之人員，竟分別為下列行為：
　㈠緣陳銘輔、李紹豐、蔣昭正、洪元勛、莊文耀、林宏盛等人
    ，因共同製造第二級毒品甲氧基甲基安非他命犯行，於106
    年10月31日下午4時41分許為警執行搜索，於同日下午4時45
    分許，拘提洪元勛到案。李柏杉受陳銘輔之託，在上開案件
    偵查期間，於106年11月3日向臺灣士林地方檢察署遞交委任
    狀，表明擔任洪元勛之辯護人後，基於洩漏國防以外秘密之
    犯意，於受委任時起至107年1月24日偵查終結止，接續多次
    以撥打電話、發送訊息等方式，將偵查中所應秘密之洪元勛
    供詞，洩漏於尚未到案之陳銘輔。
  ㈡緣警方就前述二、部分之製造第三級毒品犯行，於108年8月2
    7日下午在新北市○○區○○○○上址處所查獲賴文凡到案後，明
    知陳偉家尚未到案，猶受陳偉家之託，在該案偵查期間，於
    108年8月27日向臺灣士林地方檢察署遞交委任狀，表明擔任
    賴文凡之辯護人後，基於洩漏國防以外秘密之犯意，於受委
    任時起至108年11月21日下午11時30分止為臺灣士林地方檢
    察署檢察官逮捕時止，接續多次將偵查中所應秘密之賴文凡
    供詞，洩漏於尚未到案之陳偉家。　　
四、案經臺北市政府警察局中山分局報請臺灣士林地方檢察署檢
    察官偵查起訴及臺灣士林地方檢察署檢察官主動檢舉追加起
    訴暨移送併辦。
　　理  由
甲、有罪部分：
壹、程序方面：
一、本院審理範圍：
　　被告劉啟吉上訴理由狀雖稱「就原審認為上訴人於丙案共同
    製造第三級毒品部分提起上訴」等語（本院卷一第109、133
    頁），然檢察官已就被告劉啟吉所犯製造第二級毒品未遂罪
    及製造第三級毒品罪均提起上訴（本院卷一第105至106頁）
    ，本院自得就被告劉啟吉有罪部分均予以審理，先此敘明。
二、證據能力：
  ㈠按被告之自白，非出於強暴、脅迫、利誘、詐欺、疲勞訊問
    、違法羈押或其他不正之方法，且與事實相符者，得為證據
    ，刑事訴訟法第156 條第1 項定有明文。又被告以外之人於
    審判外之陳述，雖不符刑事訴訟法第159 條之1 至第159 條
    之4 規定，而經當事人於審判程序同意作為證據，法院審酌
    該言詞陳述或書面陳述作成時之情況，認為適當者，亦得為
    證據；當事人、代理人或辯護人於法院調查證據時，知有刑
    事訴訟法第159 條第1 項不得為證據之情形，而未於言詞辯
    論終結前聲明異議者，視為有前項之同意，刑事訴訟法第15
    9 條之5 第1 、2 項亦有明定。本判決下列所引用被告劉啟
    吉、王坤相、賴文凡、陳祈豪、李柏杉等之自白，並無不法
    取得情事，且與事實相符；其他審判外陳述之供述證據部分
    ，除被告陳偉家抗辯共同被告王坤相警詢中之供述、及被告
    劉啟吉抗辯共同被告賴文凡偵訊時之供述無證據能力外，其
    餘均經檢察官及被告劉啟吉、王坤相、賴文凡、陳祈豪、陳
    偉家、李柏杉暨彼等之辯護人表示同意有證據能力（本院卷
    二第52至77、113頁），經本院審酌各該陳述作成時之情況
    ，核無違法不當情事，因而認為適當，均有證據能力。
　㈡至被告劉啟吉所辯共同被告賴文凡偵訊時之供述無證據能力
    部分，然賴文凡於檢察官偵訊時之供述業經以證人身份具結
    （偵字第11997號卷四第39頁），程序上並無顯不可信之狀
    況，辯護人雖指稱該證言內容經檢察官不當訊問云云，然觀
    之賴文凡於檢察官偵訊時作證過程，全程由辯護人在場陪同
    ，且賴文凡之供述內容，亦未見附和檢察官所詢問題（偵字
    第11997號卷四第29至37頁），顯無何受到誘導之狀況，應
    認賴文凡以證人身份於偵訊時之證言有證據能力。至被告陳
    偉家爭執共同被告王坤相警詢供述之證據能力部分，未據本
    院引為認定被告陳偉家有罪之證據，爰不贅述證據能力之有
    無。
貳、認定犯罪事實所憑證據及理由：
一、事實一部分：　　
　㈠訊據被告劉啟吉、王坤相就共同製造第二級毒品未遂犯行，
    業已坦承不諱（偵字第11997號卷二第279、281頁，原審卷
    一第40至41、176、395頁，本院卷一第209頁、卷二第40、4
    1頁），且被告劉啟吉於偵訊時自承：有拿毒品原料給方德
    明，並提供場地給他們等語（偵字第11997號卷四第64頁）
    ，於原審羈押訊問時則供承：「大象」（按指王坤相）是伊
    朋友，他說有朋友會做安非他命，伊就提供地點給他，結果
    田忠偉弄一弄瓶子爆炸，沒有做成功等語（原審聲羈字第16
    1號卷第25頁）；與同案被告田忠偉於偵訊時供稱：○○區○○○
    ○上址處所，是方德明告訴伊的，是一個綽號大象的人（按
    指王坤相）出錢購買製造安非他命的工具和原料，方德明說
    可以賺很多錢，看伊願不願意，方德明不能搬重物，有一個
    綽號「布吉」的（按指劉啟吉）在幫忙搬，地方是劉啟吉租
    的、原料是麻黃素的一種，也是劉啟吉出的，王坤相出資金
    ，相關費用都是他在處理，由方德明去訂購機具跟化學藥品
    ，伊知道方德明在製造安非他命，需要出勞力的部分就由伊
    負責，後來做的時候就爆炸了，那時麻黃素還沒有提煉出來
    等語相符（偵字第2200號卷第132、133、143至146頁）。此
    外，並有田忠偉與方德明、劉啟吉間之通訊監察譯文在卷可
    佐（偵字第17411號卷一第221至225頁）。且田忠偉為警前
    往住處執行搜索，扣得如附表一所示物品，有卷附搜索扣押
    筆錄、扣押物品目錄表、扣押物品照片及如附表一所示物品
    扣案足佐（偵字第2200號卷第83至86頁，他字第4314號卷第
    163至168頁）。而扣案如附表一編號1之白色粉末，經送內
    政部警政署刑事警察局鑑驗，檢出製作甲基安非他命之先驅
    原料即第四級毒品2-苯基乙醯基乙腈一節，有該局108年3月
    5日刑鑑字第0000000000號鑑定書在卷可稽（他字第4314號
    卷第196頁）。足認被告劉啟吉、王坤相上開自白，與事實
    相符，堪予採憑。
　㈡被告劉啟吉、王坤相與田忠偉、方德明共同著手於製造第二
    級毒品而不遂，犯行事證明確，堪予認定，應依法論科。
二、事實二部分：　　
　㈠訊據被告王坤相、賴文凡、陳祈豪就共同製造第三級毒品之
    犯行，已坦承不諱（偵字第11997號卷一第91頁，原審訴字
    第335號卷四第13至14頁，本院卷一第209頁，本院卷二第42
    頁），並有賴文凡為警扣得之載有相關製程之手寫筆記在卷
    可佐（偵字第11997號卷一第103至111頁）。就被告陳祈豪
    參與上開製造第三級毒品犯行部分，業據同案被告賴文凡供
    稱：是伊找陳祈豪加入，叫他幹嘛他就幹嘛，會給他10萬、
    20萬，因為放置製毒原料的桶子有的太重，需要人幫忙，所
    以找陳祈豪幫忙搬桶子、清洗裝黃水的大桶子，伊沒有對陳
    祈豪明講，但他應該猜得出來是在製毒等語（偵字第11997
    號卷一第97頁，偵字第11997號卷四第33頁）。而就「林大
    哥」負責出資、提供原料部分，則據被告賴文凡於偵訊時供
    稱：老闆「林大哥」通知伊到中壢火車站附近的家樂福停車
    場、中壢拖吊場附近，都是告知伊車號，車內有一名男子，
    伊就敲敲車窗，該男子問說是否要搬東西，伊說是，該男子
    就開啟後行李箱要伊自己搬，取得筆記上所記載製造愷他命
    的原料等語（偵字第11997號卷二第177頁）。此外，被告賴
    文凡是經由被告王坤相引介而向被告劉啟吉接洽承租○○區○○
    ○○處所一節，亦據被告劉啟吉於偵訊時供承：伊是透過王坤
    相認識賴文凡，由王坤相詢問伊能否將○○區○○○○上址處所租
    給賴文凡，賴文凡是王坤相帶來找伊的，到了108年6月間，
    伊聞到難聞的氣味，賴文凡表示在製造愷他命，伊又再相王
    坤相確認，王坤相也表示是在做愷他命，送便當去的時候，
    有看到陳祈豪，陳祈豪稱呼賴文凡「兄仔」等語（偵字第11
    197號卷二第283頁，偵字第11997號卷四字65頁）明確。
　㈡雖被告劉啟吉嗣後辯稱，僅是單純介紹賴文凡承租○○區○○○○
    處所，不知是要當作製毒場地云云，然同案被告賴文凡已供
    稱：從107年10月開始到被查獲為止，是由伊將○○區○○○○處
    所的租金，以現金交給劉啟吉等語（偵字第11997號卷四第3
    1頁）；加以同案被告王坤相於偵訊時供承：伊因為打麻將
    認識劉啟吉，後來劉啟吉表示手上有製毒原料，問伊能否介
    紹有在研究的人，伊就介紹方德明與劉啟吉認識，賴文凡也
    是伊介紹給劉啟吉等語（偵字第11997號卷四第17、19頁）
    ；且被告劉啟吉前於偵訊時自承：賴文凡的製毒場地是伊介
    紹的，一開始是王坤相帶2個人來找伊，隔2、3天後，賴文
    凡就來與伊見面，107年10月間起，賴文凡有將租金交給伊
    ，伊就轉交給林萬主，由林萬主直接拿給屋主等語（偵字第
    11997號卷四第67頁）。可見被告劉啟吉事後翻異前詞，辯
    稱不知賴文凡等人要製造毒品之說，已難遽信。況由卷附被
    告劉啟吉與賴文凡間之通訊監察譯文（警聲搜字第591號卷
    第32至47頁，偵字第11997號卷一第33至39頁），彼等聯繫
    內容，係以雙方互有默契之方式，於言談中刻意隱匿指涉具
    體事物或談論見面目的（被告賴文凡，簡稱「賴」，被告劉
    啟吉，簡稱「劉」），甚且被告劉啟吉與賴文凡輪流至該處
    、被告劉啟吉表示有跟「大仔」談過、賴文凡就屋內設施之
    整備事宜需向被告劉啟吉請示，且劉啟吉會詢問賴文凡前往
    上址處所之時間等，益徵被告劉啟吉對於賴文凡承租○○區○○
    ○○處所之目的，乃知之甚明：
　　①編號3（108年6月15日14時許）
    賴：兄ㄡ，阿澤啦
    劉：我知道，說有去那邊遊玩ㄡ
    賴：前天啦，前天有上去唱卡拉OK啦
    劉：ㄡ
    賴：這幾天有空我再過去找你
    劉：好啦
    賴：好，拜拜
    ②編號13（108年6月21日17時許）
    賴：兄仔你打給我
    劉：那水都用好了
    賴：是ㄡ，好好，謝謝
    劉：你3 樓要裝冷氣他那個有線路啦，220 的線路啦，不用
        另外裝
    賴：謝謝，他那2樓
    劉：我跟你說，免免免，你從3 樓就可以下去2 樓跟1樓
    賴：好，兄仔，謝謝，我明天會上去
    劉：你明天會過來是嗎
    賴：我明天會過去，那狗我再養就好了
    劉：我叫他們明天不要去
    賴：好啦，也是可以，隨便啦，要去就給他去啊，沒差啦
    劉：沒差啦
    賴：那狗我再養就好了
    劉：我跟你說嗎，那門用這樣是1 樓、2 樓爬不上去，3 樓
        要下去2 樓、1 樓可以下去，這樣你聽懂嗎
    賴：了解，兄仔，謝謝，拜拜
    ③編號14（108年6月22日15時許）
    賴：阿兄你那卡拉OK那邊，3 樓要下去2 樓的門一樣鎖起來，沒辦法開
    劉：我們從3 樓下去2 樓
    賴：沒辦法開，我今天還有過去，沒辦法開，那可能要麻煩大仔還是
    劉：我問你一下，你還有在上面嗎
    賴：沒有，我已經走了
    劉：你什麼時候要上去，什麼時候還要再去
    賴：我星期一吧
    劉：星期一ㄡ
    賴：對啊，是星期一
    劉：這樣你星期一要來時，從我這邊先來，我利用今天或明天，把他的鑰匙拿起來
    賴：你找鑰匙ㄡ，好啊好啊，謝謝，拜拜
　　④編號A1（108 年6 月24日17時許）
    劉：那可以開嗎，可以吧
    賴：可以，明天後天我一樣會過去，你講說那狗我再養就好
        了
    劉：我叫他們都不用上去ㄡ
    賴：明天後天不用，他們來也是餵狗而已，我餵一餵就好了
    劉：我就不要讓他們上去就好了
    賴：兄仔，謝謝，拜拜
    ⑤編號A3（108 年6 月26日20時許）
    賴：兄仔，你打給我ㄡ
    劉：你今天還有去遊玩嗎
    賴：有啊有啊，阿我離開了
    劉：離開了，你明天開始就沒有上去了嗎
    賴：明天沒有，後天啊
    劉：後天還要上去
    賴：後天我會去養狗啦
    劉：這樣我就叫他們一樣不要去嗎
    賴：嗯，好啊
    劉：這樣你才比較方便
    賴：好，兄仔謝謝ㄡ  
　  ⑥編號24（108年6月30日17時許）
    賴：兄仔你打給我
    劉：你明天有要上去嗎
    賴：有，我這2天，明天不會啦
    劉：沒有ㄡ
    賴：這幾天我會去我再跟你講
    劉：這樣不然我們明天要上去ㄡ
    賴：沒沒沒，明天沒有要上去，這幾天會上去，我上去之前會打給你
    劉：好
    ⑦編號28（108年7月6日20時許）
    賴：兄仔，他那冰箱很像要壞掉要壞掉，我幫他換一台新的
    劉：要替他換嗎，不換也沒關係吧
    賴：那他要壞要壞，我想跟你說一聲
    劉：如果可以用，就不要花那一筆錢，你懂我意思不能用我們幫他換沒關係，
    賴：我也要用啊，那根本不會冰
    劉：你明天有要去嗎
    賴：我明天後天過去找你好了
    劉：因為我們明天早上要上去啦
    賴：你們明天要去唱卡拉OK那邊ㄡ
    劉：對對對
    賴：不然你們幾點要去
    劉：早上吧
    賴：早上，好啊，差不多幾點
    劉：他都差不多9點或9點半來載我這樣
    賴：他9點去載你，不就差不多10點會到那邊
    劉：你如果有要去，我叫他10點再來
    賴：好啊，不然我明天10點，11點，我們在卡拉OK那邊等
    劉：你也要上去就對啦
    賴：對啊，你不是要去，你要去我就順便一起去啊，因為我原來想說後天再找你我，你剛好要上去，我就順便過去找你
    劉：不然我跟你說，有要上去沒上去，明天早上我打給你時你要接一下
    賴：好啊
　　⑧編號A8（108 年7 月11日18時許）
    賴：兄仔
    劉：怎樣
    賴：兄仔，這幾天我都會去養狗，你跟大仔說不用上去
    劉：他們不用去了就對了
    賴：嗯啊，他們不用上去了，我都會去養狗，那狗我養就好
        了
    劉：好好
    賴：看怎樣我再打給你，拜拜
　　⑨編號A10（108 年7 月18日11時許）
    賴：兄仔，我們今天開始會去進香ㄡ
    劉：好
    賴：若要買甚麼，我是打給大仔還是打給你
    劉：打給我啦
    賴：好，兄仔謝謝，拜拜
    ⑩編號A13（108 年7 月26日11時許）
    賴：兄仔你有打給我ㄡ
    劉：對啊，你就打給我，我父親剛好手術在醫院去看他一下
    賴：因為我這邊信號不好，簡訊來說你打給我，這樣沒事情，伯父沒事情吧
    劉：我們明天要上去嗎
    賴：兄仔，不一定要中午，下午也可，如果大仔方便的話，先當我們送吃的，都提前了想說就不下去了
    劉：不下去有辦法嗎，我明天去再跟你們說好了，是要買幾個
    賴：4個，幫我們加一下飯
    劉：要來的及你們中午，是要吃中午的是不是
    賴：對，我們晚上吃泡麵就好了
    劉：好
    賴：明天上來再說啊
    劉：好　　　
　　⑪編號66（108年7月28日11時許）
    賴：兄仔，怎樣
    劉：束帶是束起來那個嗎
    賴：就是束那麻布袋那個
    劉：塑膠，拉起來就卡住
    賴：對，買最長的
    劉：最長的，好
　　⑫編號A19（108 年7 月31日10時許）
    賴：兄不用來，我明天過去找你
    ⑬編號A21（108 年8 月1日9時許）
    賴：兄我等下去找你
    ⑭編號A22（108 年8 月1日10時許）
    賴：兄仔，我在樓下幫我開門一下
    劉：好
    ⑮編號A24（108 年8 月1日11時許）
    劉：聽得到嗎
    賴：有，兄仔，聽的到，你講
    劉：聽的到，你明天大概幾點要去山上遊玩
    賴：我現在就要去了，我想說就去你那邊，就順便去把那些
        垃圾丟一丟、我等下順便買東西去養黑皮，我現在在去
        的路上了
    劉：你在路上
    賴：對，我順便去把垃圾載一載
    劉：好
    ⑯編號A25（108 年8 月1日11時許）
    劉：我和大仔談過了，你山上下來再來三樓一趙，聊一下！
    ⑰編號A26（108 年8 月1日13時許）
    賴：幫我開一下樓下的門
    劉：好
    賴：好，拜拜
　　⑱編號A27（108 年8 月3日12時許）
    賴：兄仔
    劉：昨天我們有去那邊遊玩，你們明天上去啦
    賴：有，兄仔我剛才有去了，我東西忘記拿，我剛上去，狗我有喂了，我後天再上去
    劉：我們昨天有去了
    賴：我知道，我東西忘記拿，所以我剛剛有上去拿，我剛狗
        有餵了，就後天
　　劉：後天是星期一嗎
    賴：對
    劉：星期一是你們要上去還是我們上去
    賴：都可以，你們如果沒空我去啊
    劉：不然我們就星期就一去，你星期三去啦
    賴：你說你們星期一去還是星期三
    劉：我們星期一去好了
    賴：好，你們星期一那我就星期三去
    劉：好　　　
    ⑲編號95（108年8月7日14時許）
    劉：今天我們有去ㄡ
    賴：好，OK，我開車
    劉：我跟你說一下你注意聽，星期五你上去，你要去之前從我這邊先來一下
    賴：先過去你那裡是不是
    劉：今天那個星期三嗎對不對
    賴：你是說我星期五要過去時先過去你那邊嗎是不是
    劉：對
    賴：好，兄仔，有重要的事嗎
    劉：你說甚麼我聽不懂
    賴：好，沒關係，星期五過去時再聊，我在開車
    ⑳編號111（108年8月13日1時許）
    劉：剛才在騎車沒聽到
    賴：沒關係，怎樣
    劉：有好消息，一樣
    賴：對啊，看怎樣，有消息我會跟你講
    劉：好            
  ㈢再者，同案被告賴文凡於原審以證人身份作證時稱：提供資
    金之林大哥要求找房子時離市區遠一點，後來伊是經陳偉家
    介紹認識王坤相，再透過王坤相認識劉啟吉，劉啟吉載伊上
    山一次，租屋後伊就取得鑰匙，107年承租後，108年伊去馬
    來西亞前，就陸續將製毒器材搬至○○○○處所，108年6月30日
    之通訊監察譯文，是伊與劉啟吉在安排那幾天由何人到○○○○
    處所等語（原審訴字第335號卷三第116至149頁）；佐以同
    案被告王坤相於原審以證人身份作證時稱：107年9月14日田
    忠偉與劉啟吉通話前，因方德明稱要再改變某些製程試試看
    ，伊遂跟劉啟吉說場地（按指○○區○○○○處所）繼續保留，因
    為方德明可能還要再試驗，當初會找○○○○處所，是因方德明
    之前試的第二級毒品的原料，就是由劉啟吉所提供，方德明
    請伊幫忙找地方時，伊就就跟方德明說，因為原料是劉啟吉
    提供的，應該由劉啟吉找地方比較合適，方德明才會去找劉
    啟吉。賴文凡透過陳偉家找我時，沒有說是要租什麼類型房
    屋，只說要做毒品用，伊認為○○○○處所在方德明生病後沒有
    繼續製毒，就帶賴文凡認識劉啟吉，伊有跟劉啟吉說，之前
    那邊的房子沒有人在用，如果方便的話，看賴文凡可不可以
    用，由他們自己去談等語（原審訴字第335號卷三第40至48
    、59、60頁），足認被告劉啟吉確有經由王坤相介紹而將○○
    區○○○○處所出租予被告賴文凡作為製造第三級毒品愷他命之
    用，而參與本案製造第三級毒品犯行。　　
　㈣至被告陳偉家辯稱並未參與本案製毒犯行云云，然證人即共
    同被告賴文凡於偵訊時證稱：陳偉家就是「阿狗」（偵字第
    11997號卷四第31頁），伊幾年前就認識陳偉家，他的微信
    暱稱是「璽文」，劉啟吉的電話是陳偉家提供的，陳偉家要
    伊前往○○○捷運站對面的7-11便利商店，到那裡以後打給劉
    啟吉，劉啟吉就住在該便利商店所在大樓的樓上，接著劉啟
    吉按電鈴開門讓伊上樓，伊在該處也見到王坤相等語（偵字
    第11997號卷二第331頁）。佐以證人即同案被告王坤相於偵
    訊時供稱：伊是透過「狗兄」才認識賴文凡，「狗兄」當時
    打微信給伊，說有人要找伊，伊私底下有側面跟「阿狗」瞭
    解是不是跟他有關，他說對方是在試驗一下，也是透過朋友
    的朋友在介紹，這個「阿狗」微信的名字是叫「璽文」等語
    （偵字第17411號卷二第35、36頁）；復證稱：「阿狗」就
    是陳偉家，微信暱稱「璽文」，伊有問過陳偉家賴文凡承租
    三芝○○○○處所的用途，他是否與這事有關，當時陳偉家說要
    做愷他命，是用新的方法，且原料都是合法的，並說是他自
    己老大的事情，賴文凡要租屋前伊有問他要幹嘛，他回答說
    要用新的配方做K，事後陳偉家找伊見面，伊有問他賴文凡
    做K跟他有沒有關係，陳偉家回說「是自己大哥的事，我只
    是幫忙問有沒有地方」等語（偵字第17411號卷三第7至12頁
    ，偵字第18334號卷第129、131頁，原審訴字第335號卷三第
    48至52頁）。且被告陳偉家於原審自承，伊是透過菜市場的
    朋友介紹認識賴文凡，再介紹賴文凡認識王坤相等語（原審
    訴字第335號卷四第209至210頁）；而被告賴文凡為警逮捕
    後，係由被告陳偉家出面協助委任李柏杉律師，亦據證人即
    同案被告李柏杉於偵訊時供稱：賴文凡被羈押的當天或隔天
    ，「狗哥」（按指陳偉家）就打line給伊，說賴文凡出事，
    要伊去警局做辯護工作，之後「狗哥」有問伊賴文凡的筆錄
    做得怎麼樣、講到誰，有問過幾次，一開始伊只說賴文凡講
    到誰，但「狗哥」覺得伊沒有回答到伊想要的東西，過幾天
    又打電話問伊賴文凡筆錄上講什麼，伊有對「狗哥」說到賴
    文凡說上游是「林大哥」，及本案扣到的證物，就是扣押物
    品清單上所寫的半成品、手寫製造流程等，「狗哥」並稱如
    果是半成品怎麼會是既遂，一直重複問伊等語（偵字第1741
    1號卷二第267、271、273、277、279頁）；及於原審證稱：
    108年8月下旬某日下午，伊接到陳偉家來電，說有一個朋友
    人在刑事警察局，請伊過去，後來不到半小時就與賴文凡的
    太太龎凱今聯絡上，伊有問陳偉家律師費向何人請領，陳偉
    家表示因為賴文凡經濟狀況不好，又罹患癌症末期，所以費
    用就向陳偉家收取，之後賴文凡每次開庭前，陳偉家都有與
    伊聯絡等語明確（原審訴字第335號卷三第200、201、203、
    213頁）。由被告陳偉家對賴文凡案情之關心與瞭解程度，
    已遠超過一般友人，若非被告陳偉家本身即是參與者，對於
    李柏杉所提到賴文凡供出之涉案人員、製毒成果等，又何須
    向李柏杉反覆追問，希望李柏杉透露更多偵查中之案情狀況
    。由此可見，被告陳偉家辯稱僅是單純介紹賴文凡結識王坤
    相云云，無非卸責之詞，無足採信。
　㈤本案製造第三級毒品已屬既遂：
　　按毒品危害防制條例所規範之各級毒品，並未限定其形態為
    固體、液體或氣體，各類毒品之施用方法，亦因人、因時、
    因地而異，故毒品製造之既遂、未遂，應以法律規範所禁制
    之目的為區別標準。凡所製出之物，已經達到法規範所不允
    許之功能、效用者，即屬既遂。就製造而言，行為人於產製
    過程中，如已製造出含有毒品成分之物質，不論該物品為液
    體或固體，應認製造行為已達既遂，並不以純化製成結晶為
    必要。至於最後之純化階段，僅係去其雜質並使之固化為結
    晶體，以提高純度、品相及方便施用，如謂須俟純化成結晶
    體始為既遂，不但與製造結果所呈現之化學反應狀態不合，
    且不足以遏阻毒品之擴散，達到刑罰之一般預防功能。查扣
    案如附表二、㈠編號6、10、14、16、17、18，21、22、23、
    27、28、32，及附表二、㈡編號8等液體、器具所含物質，或
    經甲醇潤洗後或直接取出鑑驗結果，均含有第三級毒品愷他
    命成分，有卷附內政部警政署刑事警察局108年10月14日刑
    鑑字第0000000000號鑑定書、108年10月14日刑鑑字第00000
    00000號鑑定書足憑（偵字第11997號卷三第95至100頁），
    是該等晶體、粉末及液體等物質，既含有第三級毒品成分，
    表示已完成全部之化學反應，而處於隨時可供萃取使用該毒
    品之狀態，應認製造第三級毒品之行為已達既遂，而與可否
    達成其實際上之目的（例如：供施用或販賣）無涉。揆諸前
    揭說明，被告陳偉家、賴文凡、陳祈豪、劉啟吉、王坤相共
    同著手於製造第三級毒品，自已達於既遂階段。
  ㈥至被告劉啟吉、王坤相辯稱彼等僅是協助提供場地，僅成立
    幫助犯云云。惟按現行刑法關於正犯、從犯之區別，係以其
    主觀之犯意及客觀之犯行為標準，凡以自己犯罪之意思而參
    與犯罪，無論其所參與者是否係犯罪構成要件之行為，皆為
    正犯，其以幫助他人犯罪之意思而參與犯罪，其所參與者，
    苟係犯罪構成要件之行為，亦為正犯，必以幫助他人犯罪之
    意思而參與犯罪，其所參與者又為犯罪構成要件以外之行為
    ，始為從犯；且共同實施犯罪行為，在合同意思範圍內，相
    互利用他人之行為，以達其犯罪之目的，原不必每一階段均
    參與，祇須分擔犯罪行為之一部，即應對於全部所發生之結
    果共同負責。本案被告陳偉家介紹賴文凡找王坤相時，即已
    知悉係欲尋覓適於製造毒品之隱密處所，而被告王坤相因前
    與被告劉啟吉曾與方德明、田忠偉共同製造第二級毒品未遂
    ，而得知被告劉啟吉有合適之場地，並可提供毒品原料，遂
    引介賴文凡與劉啟吉聯繫承租○○區○○○○上址處所，賴文凡因
    體力不佳，而邀同陳祈豪加入，再由前述通訊監察譯文，可
    知被告劉啟吉與賴文凡經常聯繫，對於賴文凡何時前往該址
    、設備是否到位，均知之甚明，嗣於警方前往○○區○○○○上址
    處所查獲賴文凡，陳偉家旋即聯繫李柏杉律師為賴文凡辯護
    ，並積極向李柏杉查探賴文凡供述之狀況，由上開情節，可
    見被告陳偉家、王坤相、劉啟吉、賴文凡、陳祈豪，乃共同
    基於製造第三級毒品之謀議計畫，互為分工，以共同遂行製
    造第三級毒品之犯罪目的，依照上開說明，彼等雖僅分擔犯
    罪行為之一部，仍應對全部結果負責。
　　是被告劉啟吉、王坤相、陳偉家、陳祈豪與賴文凡間，就事
    實二所載製造第三級毒品犯行，乃具犯意聯絡與行為分擔，
    為共同正犯。
　㈦綜上，被告劉啟吉、王坤相、賴文凡、陳祈豪與陳偉家共同
    製造第三級毒品犯行，事證已臻明確，堪予認定，應依法論
    科。
三、事實三部分：
　㈠訊據被告李柏杉就擔任洪元勛辯護人期間，有將洪元勛願承
    認為主謀、未指認陳銘輔等偵查中應秘密之事項，告知尚未
    到案之陳銘輔；及就擔任賴文凡辯護人期間，有將賴文凡自
    承犯罪、供出上游是「林大哥」、為警扣得製毒筆記等於偵
    查中應秘密之事項，告知尚未到案之陳偉家，而洩漏國防以
    外秘密予陳銘輔、陳偉家之事實，業已坦承不諱（偵字第17
    411號卷二第271、273、275、277、279、283頁，原審訴字
    第335號卷二第340頁，原審訴字第335號卷四第13、220頁，
    本院卷三第265頁）。
　㈡就洩漏洪元勛案件偵查中應秘密事項部分，並據證人洪元勛
    於偵訊時證稱：李柏杉律師第一次律見時就主動告知伊，既
    然伊出事被抓，陳銘輔會對伊負義務，李柏杉主要是要瞭解
    伊會如何在法庭上說明主謀行為，後來到了3月19日，李柏
    杉明確告知伊上面的人不答應伊提出的300萬元安家費要求
    ，此時伊對李柏杉說要供出陳銘輔等人，並要解除委任，李
    柏杉還拜託伊不要說出他與陳銘輔間有聯絡、及給伊安家費
    的事，以免讓他在法庭上難看等語（偵字第11264號卷第11
    、97、99、101頁），及證人即洪元勛之妻姚瑤於偵訊時證
    稱：李柏杉律師跟伊說，有人、就是洪元勛的老闆，會每個
    月拿生活費給伊等語（偵字第11264號卷第79頁）。足認被
    告李柏杉此部分自白與事實相符，堪予採憑。　　
　㈢就洩漏賴文凡案件偵查中應秘密事項部分，並據證人即同案
    被告陳偉家於警詢、偵訊時陳稱：賴文凡被逮捕後，伊有與
    李柏杉律師聯繫，幫賴文凡委任李柏杉律師，後來有與李柏
    杉律師相約見過一次面，李柏杉有說到賴文凡的案情、以及
    抓了哪些人等語相符（偵字第18334號卷第28、87、307頁）
    ；佐以證人即賴文凡之妻龎凱今於偵訊時證稱：賴文凡被捕
    當晚，有一位自稱是賴文凡朋友的人，撥打無來電顯示的電
    話給伊，表示會幫賴文凡請律師，等下會有律師與伊聯絡，
    後來李柏杉律師就加伊的LINE，沒有向伊提過收律師費的事
    等語（偵字第17411號卷一第87、89頁），及卷附陳偉家（
    暱稱：昱儒(狗哥)）與被告李柏杉間通訊軟體LINE對話畫面
    擷圖（偵字第17411號卷二第319至325、367至465頁）、證
    人龎凱今與李柏杉間之LINE對話擷圖（偵字第17411號卷一
    第37至75頁），足認被告李柏杉此部分自白與事實相符，堪
    予採憑。
　㈣綜上，被告李柏杉分別將洪元勛偵查中應秘密事項、賴文凡
    偵查中應秘密事項，洩漏於尚未到案之共犯即陳銘輔、陳偉
    家，犯罪事證明確，堪予認定，應依法論科。　　　　　　
參、論罪及刑之加重減輕
一、新舊法比較之說明：
  ㈠按行為後法律有變更者，適用行為時之法律。但行為後之法
    律有利於行為人者，適用最有利於行為人之法律，刑法第2
    條第1項定有明文。查被告劉啟吉、王坤相、賴文凡、陳祈
    豪、陳偉家行為後，毒品危害防制條例業於109年1月15日修
    正公布，並自109年7月15日起生效施行。毒品危害防制條例
    第4條第2項、第3項原規定：「製造、運輸、販賣第二級毒
    品者，處無期徒刑或七年以上有期徒刑，得併科新臺幣一千
    萬元以下罰金」、「製造、運輸、販賣第三級毒品者，處七
    年以上有期徒刑，得併科新臺幣七百萬元以下罰金」；修正
    後則規定：「製造、運輸、販賣第二級毒品者，處無期徒刑
    或十年以上有期徒刑，得併科新臺幣一千五百萬元以下罰金
    」、「製造、運輸、販賣第三級毒品者，處七年以上有期徒
    刑，得併科新臺幣一千萬元以下罰金」。經比較結果，修正
    後之規定較不利於上開被告等，依刑法第2條第1項前段規定
    ，本件應適用上開被告等行為時之修正前毒品危害防制條例
    第4條之規定。又修正前毒品危害防制條例第17條第2項規定
    ：「犯第四條至第八條之罪於偵查及審判中均自白者，減輕
    其刑」；修正後毒品危害防制條例第17條第2項則規定：「
    犯第四條至第八條之罪於偵查及『歷次』審判中均自白者，減
    輕其刑」，亦即，須於「歷次」審判中均自白，始得減輕其
    刑，是比較新舊法結果，修正後之規定較不利於上開被告等
    ，依刑法第2條第1項前段規定，本件應適用上開被告等行為
    時之修正前毒品危害防制條例第17條第2項之規定。
　㈡被告李柏杉行為後，修正後之刑法第132條第3項雖於108年12
    月25日經總統公布、於同年月27日施行，惟該修正後規定僅
    係依刑法施行法第1之1條第2項本文規定，將罰金提高30倍
    ，亦即將原條文所定之「銀元三百元、五百元」（經折算分
    別為新台幣九千元、一萬五千元），於修正後條文中將調整
    換算後之罰金數額即新台幣九千元、一萬五千元予以明定，
    修正結果尚不生有利或不利於行為人之情形，非屬法律變更
    ，應適用裁判時法。
二、論罪：
  ㈠就事實一部分，查甲基安非他命屬毒品危害防制條例第2條第
    2項第2款所定之第二級毒品，核被告劉啟吉、王坤相所為，
    均係犯修正前毒品危害防條例第4條第6項、第2項之製造第
    二級毒品未遂罪。被告劉啟吉、王坤相就事實一部分，已著
    手於製造第二級毒品犯行而不遂，為未遂犯，均應依刑法第
    25條第2項規定，減輕其刑。被告劉啟吉、王坤相，與方德
    明、田忠偉間，就此部分製造甲基安非他命未遂犯行，具犯
    意聯絡、行為分擔，均為共同正犯。
　㈡就事實二部分，查愷他命屬毒品危害防制條例第2條第2項第3
    款所定之第三級毒品。是核被告劉啟吉、王坤相、賴文凡，
    陳祈豪、陳偉家5人、均係犯修正前毒品危害防制條例第4條
    第3項之製造第三級毒品罪。被告劉啟吉、王坤相、賴文凡
    、陳祈豪、陳偉家持有已製成含有第三級毒品愷他命之液體
    、粉末等，已逾修正前規定之純質淨重20公克以上及修正後
    規定之5公克之低度行為，為其製造之高度行為所吸收，不
    另論罪。被告劉啟吉、王坤相、賴文凡、陳祈豪、陳偉家與
    「林大哥」，就上開製造第三級毒品犯行，具犯意聯絡及行
    為分擔，已認定如前述，均為共同正犯。
　㈢被告劉啟吉、王坤相所犯上開共同製造第二級毒品未遂罪、
    共同製造第三級毒品罪，犯意各別、行為互殊，應予分論併
    罰。　　
　㈣就事實三部分，核被告李柏杉所為，均係犯刑法第132條第3
    項之非公務員洩漏國防以外之秘密罪。被告李柏杉就事實三
    ㈠、㈡犯行中，分別多次提供應秘密之消息予各該案件偵查中
    尚未到案之陳銘輔及陳偉家，犯罪之時、地密接、手法相同
    ，且侵害法益同一，是各行為之獨立性極為薄弱，難以強行
    分離，應分別視為數個洩漏消息舉動之接續施行，各合為包
    括之一行為予以評價，較為合理，均為接續犯，應分別論以
    一罪。被告李柏杉所犯上開2罪，犯意各別，行為互殊，應
    予分論併罰。
三、至臺灣士林地方檢察署109年度偵字第9825號，係就被告李
    柏杉前開事實三部分業經起訴之同一事實移送併辦，而同署
    109年度偵字第215號，則係就被告劉啟吉、王坤相、賴文凡
    、陳祈豪前開事實一、二部分業經起訴之同一事實移送併辦
    ，本院均得併予審理，併此敘明。
四、刑之加重、減輕之說明：
  ㈠累犯：
　⒈被告王坤相於90年間，因擄人勒贖案件，經本院以97年度上
    訴字第3756號判決處有期徒刑7年6月確定；嗣於97年間因恐
    嚇取財案件，經臺灣新北地方法院以97年度易字第2367號判
    決處有期徒刑8月確定；於98年間再因恐嚇取財等案件，經
    臺灣新北地方法院以98年度易字第295號判決處有期徒刑3月
    （減為有期徒刑1月15日）、4月、7月，上訴由本院以98年
    度上易字第1924號判決駁回上訴確定。上開各罪經本院99年
    度生字第1112號裁定應執行有期徒刑8年8月確定，自97年11
    月4日起算刑期，於103年12月5日縮刑假釋出監付保護管束
    ，至105年9月9日縮刑期滿視為執行完畢等情，有本院被告
    前案紀錄表在卷可稽（本院卷一第271至278頁）。被告王坤
    相於上開有期徒刑執行完畢後，5年以內故意再犯本件有期
    徒刑以上之製造第二級毒品未遂、製造第三級毒品罪，均符
    合刑法第47條第1項所定累犯之要件。本院依司法院大法官
    釋字第775號解釋意旨，審酌被告王坤相於上開案件執行完
    畢後僅年餘即再犯本案犯行，顯見對前開已執行完畢之刑罰
    反應力薄弱，且主觀惡性較重，因認有加重其刑之必要，爰
    均予以加重其刑。雖被告王坤相辯稱其前執行完畢之案件係
    擄人勒贖，與本案製造毒品罪質不同，不應加重其刑云云，
    然被告王坤相因前案在監執行長達6年餘，嗣於假釋出監後
    ，復經付保護管束近2年期間，詎於執行完畢後，旋即於107
    年間再犯本案，尤可見其刑罰反應力薄弱、主觀惡性非輕，
    被告王坤相此節所辯，自非可採。　　
　⒉被告賴文凡於105年間，因不能安全駕駛之公共危險案件，經
    臺灣新北地方法院以105年度交簡字第1814號判決處有期徒
    刑4月，併科罰金3萬元確定，於105年11月7日易科罰金執行
    完畢等情，有本院被告前案紀錄表在卷可稽（本院卷一第26
    4至265頁）。被告賴文凡於上開有期徒刑執行完畢後，5年
    以內故意再犯本件有期徒刑以上之製造第三級毒品罪，符合
    刑法第47條第1項所定累犯之要件。本院依司法院大法官釋
    字第775號解釋意旨，審酌被告賴文凡上開執行完畢之罪，
    與本案犯行之罪質差異甚大，且係以易科罰金方式執行完畢
    ，主觀惡性程度較低，因認並無加重其刑之必要。
　⒊被告陳祈豪於104年間，亦因不能安全駕駛之公共危險案件，
    經臺灣基隆地方法院以104年度基交簡字第744號判決處有期
    徒刑2月確定，並於104年11月27日易科罰金執行完畢等情，
    有本院被告前案紀錄表在卷可稽（本院卷一第251頁）。被
    告陳祈豪於上開有期徒刑執行完畢後，5年以內故意再犯本
    件有期徒刑以上之製造第三級毒品罪，符合刑法第47條第1
    項所定累犯之要件。本院依司法院大法官釋字第775號解釋
    意旨，審酌被告陳祈豪上開執行完畢之罪，與本案犯行之罪
    質差異甚大，且係以易科罰金方式執行完畢，主觀惡性程度
    較低，因認並無加重其刑之必要。　
　⒋被告陳偉家於99年間因運輸第三級毒品罪，由臺灣基隆地方
    法院判決後，由本院以100年度上訴字第2270號判決處有期
    徒刑5年，經最高法院以101年度台上字第1707號判決駁回上
    訴確定，自101年6月20日起算刑期，於104年5月22日縮刑假
    釋出監付保護管束，至105年12月27日保護管束期滿視為執
    行完畢等情，有本院被告前案紀錄表在卷可稽（本院卷一第
    256至257頁）。審酌司法院大法官釋字第775號解釋意旨，
    被告陳偉家於上開案件執行完畢後僅年餘即再犯本案製造第
    三級毒品犯行，顯見對前開已執行完畢之刑罰反應力薄弱，
    且主觀惡性較重，因認有加重其刑之必要，爰予加重其刑。
　㈡刑之減輕：　　　
　⒈毒品危害防制條例第17條第2項部分：
　⑴按毒品危害防制條例第17條第2項規定：「犯第4條至第8條之
    罪於偵查及審判中均自白者，減輕其刑」，所稱「於偵查及
    審判中均自白」，係指被告於偵查中歷次之陳述，曾經自白
    ，且於各審級審判中歷次之陳述，曾經自白而言。查被告劉
    啟吉、王坤相就所犯製造第二級毒品未遂罪部分，於偵查、
    法院審理中均自白犯罪（原審偵聲字第91號卷第30頁，偵字
    第17411號卷三第41頁，原審卷二第168頁，原審卷四第13頁
    ，本院卷一第208、209、254頁）；又被告劉啟吉、王坤相
    、賴文凡就彼等所犯製造第三級毒品罪，亦於偵查、法院審
    理時自白不諱（原審偵聲字第91號卷第30頁、原審卷四第13
    頁；偵字第17411號卷三第41頁，原審卷四第13頁；原審偵
    聲字第90號卷第26頁、原審卷四第13頁、本院卷一第209頁
    ），爰依修正前毒品危害防制條例第17條第2項之規定，就
    被告劉啟吉、王坤相所犯製造第二級毒品未遂罪、製造第三
    級毒品罪，及被告賴文凡所犯製造第三級毒品罪，均予減輕
    其刑。
　⑵至被告陳祈豪辯稱於偵審中均有自白，亦應依毒品危害防制
    條例第17條第2項之規定減輕其刑云云。然查，被告陳祈豪
    於108年8月27日羈押訊問時，僅供承賴文凡帶伊到三芝山上
    幫忙打掃、搬雜物等工作，辯稱並未幫賴文凡搬過桶子或清
    洗過裝黃水的大桶子，也沒有問過賴文凡在該處作何事，不
    知道賴文凡在製造毒品云云（聲羈第161號號卷第55、57、5
    9、61、63頁），嗣於同年10月4日偵訊時則稱：我只有幫忙
    搬東西上車，若這樣有罪我願意承認，沒有幫忙在現場洗桶
    子、將原料放入桶內、移動製造所用器材等語（偵字第1199
    7號卷二第349頁），足見被告陳祈豪對於參與製造毒品過程
    之事實，並未為自白，與前述毒品危害防制條例第17條第2
    項規定得減輕其刑之要件不符。是被告陳祈豪嗣於原審、本
    院審理時雖已自白犯罪，仍無從依該規定減輕其刑。　　
　⒉毒品危害防制條例第17條第1項之適用：
　⑴按毒品危害防制條例第17條第1項係規定：「犯第4條至第8條
    、第10條或第11條之罪，供出毒品來源，因而查獲其他正犯
    或共犯者，減輕或免除其刑」，旨在鼓勵毒品下游者具體供
    出其上游供應人，俾進一步擴大查緝績效，揪出其他正犯或
    共犯，以確實防制毒品泛濫或更為擴散。所稱「因而查獲」
    ，除指查獲該其他正犯或共犯外，並兼及被告所指其毒品來
    源其事。倘被告供出之毒品上手與其所涉案件之毒品不具關
    聯性，既無助該案之追查，僅屬對該上手涉犯其他毒品犯罪
    之告發，要非就其所涉案件之毒品供出來源，自無上開減刑
    規定之適用（最高法院107年度台上字第3219號判決意旨參
    照）。
　⑵經查，本案係經被告王坤相具體指認，因而得悉被告賴文凡
    承租○○○○處所係由共犯陳偉家介紹，進而查獲被告陳偉家為
    本案共犯等情，有花蓮縣警察局花蓮分局109年5月25日函文
    所附王坤相警詢筆錄、指認犯罪嫌疑人紀錄表附卷可憑（原
    審訴字第335卷二第361至368、369至370頁）；且據內政部
    警政署刑事警察局以109年5月20日函覆稱：108年11月28日
    借提被告王坤相前往臺北市政府警察局刑事警察大隊毒品查
    緝中心製作筆錄，王坤相指證「阿狗」之真實身分為陳偉家
    及在本案之角色地位（原審訴字第335卷二第301頁），並經
    臺灣士林地方檢察署以109年5月19日函覆確認此節無誤（原
    審訴字第335卷二第291頁）。而被告陳偉家由臺灣士林地方
    檢察署檢察官主動簽分偵辦後，於109年2月13日到案（偵字
    第18334號卷第25至33頁），由檢察官於本案追加起訴涉犯
    製造第三級毒品罪在案，足認係因被告王坤相之供述，而查
    獲毒品來源之共犯陳偉家，符合毒品危害防制條例第17條第
    1項之規定，爰就被告王坤相所犯製造第三級毒品罪部分，
    予以減輕其刑。　　
  ⒊本案並無刑法第59條之適用餘地：
　  按刑法第59條規定之酌量減輕其刑，必須犯罪另有特殊之原
    因與環境，在客觀上足以引起一般同情，認為即使予以宣告
    法定最低度刑，猶嫌過重者，始有其適用，以免法定刑形同
    虛設，破壞罪刑法定原則。本案被告賴文凡邀同被告陳祈豪
    共同參與製造第三級毒品犯行，依被告賴文凡之供述，伊有
    應允給陳祈豪10萬元之報酬（偵字第11997號卷一第97頁）
    ；而被告賴文凡加入本案製造第三級毒品犯行之動機，則是
    因偶遇「林大哥」說起近況，「林大哥」對伊表示如果想賺
    錢就跟他聯絡等語（偵字第11997號卷二第181頁），足見被
    告賴文凡、陳祈豪主觀上均是為從中賺取報酬而參與本案製
    造第三級毒品犯行。加以被告陳偉家、王坤相、劉啟吉於本
    案引介賴文凡承租製毒場所、居中收取租金，由本案扣案之
    毒品半成品、成品數量以觀，彼等犯行有使大量毒品流出市
    面之高度危險，危害社會治安重大，客觀上實未見被告等有
    何犯罪之特殊原因與環境。至彼等於本案之角色與參與分工
    程度、犯後態度等，均足於法定刑範圍為適當之量刑，並無
    情輕法重，即使科以法定最低刑度仍嫌過重，而在客觀上足
    以引起一般同情，堪予憫恕之情形。是被告等主張應適用刑
    法第59條規定酌減其刑云云，自非可採。
　㈢綜上：
　⒈被告劉啟吉所犯製造第二級毒品未遂罪，應依刑法第25條第2
    項之規定減輕其刑，並依毒品危害防制條例第17條第2項之
    規定，遞予減輕其刑；所犯製造第三級毒品罪，應依毒品危
    害防制條例第17條第2項之規定，減輕其刑。
　⒉被告王坤相應依累犯之規定加重其刑，是所犯製造第二級毒
    品未遂罪，依刑法第25條第2項、毒品危害防制條例第17條
    第2項之規定，遞予減輕其刑，並先加後減之；所犯製造第
    三級毒品罪，依毒品危害防制條例第17條第1項、第2項之規
    定，遞予減輕其刑，並先加後減之。
　⒊被告賴文凡所犯製造第三級毒品罪，應依毒品危害防制條例
    第17條第2項之規定，減輕其刑。
　⒋被告陳偉家所犯製造第三級毒品罪，應依累犯之規定加重其
    刑。　
五、駁回上訴之理由：
　㈠原審以被告劉啟吉、王坤相犯共同製造第二級毒品未遂罪、
    共同製造第三級毒品罪，被告賴文凡、陳祈豪、陳偉家犯共
    同製造第三級毒品罪，被告李柏杉犯洩漏國防以外機密罪（
    共2罪），事證均臻明確，適用修正前毒品危害防制條例第4
    條第2項、第3項、第6項、第17條第1項、第2項、第18條第1
    項前段、第19條第1項，刑法第2條第1項前段、第11條、第2
    5條第2項、第28條、第132條第3項、第47條第1項、第41條
    第1項前段、第51條第5款、第38條第1項第1款等規定，審酌
    被告劉啟吉、王坤相、賴文凡、陳祈豪、陳偉家明知毒品具
    成癮性，對社會深具危害，竟被告劉啟吉、王坤相為共同製
    造第二級毒品未遂犯行，而被告劉啟吉、王坤相、賴文凡、
    陳祈豪、陳偉家則共同為製造第三級毒品犯行，戕害國民身
    心健康等犯罪動機、目的、手段，並考量本案尚無證據證明
    有毒品流出市面之危害程度，暨審酌被告李柏杉為執業律師
    ，竟利用偵查中擔任辯護人之機會，洩漏偵查中應秘密之事
    項，侵害司法公正性等犯罪動機、目的、手段與所生危害程
    度，並審酌被告等之犯後態度，與素行、智識程度、家庭生
    活經濟狀況等一切情狀，各量處：被告劉啟吉有期徒刑2年
    、有期徒刑8年4月，應執行有期徒刑10年；被告王坤相有期
    徒刑2年4月、有期徒刑6年4月，應執行有期徒刑8年2月；被
    告賴文凡有期徒刑8年；被告陳祈豪有期徒刑7年4月被告陳
    偉家有期徒刑9年；被告李柏杉有期徒刑4月、有期徒刑6月
    ，應執行有期徒刑8月，並均諭知如易科罰金，以3000元折
    算1日。另說明：⒈扣案如附表一編號1之物，經鑑驗結果檢
    出第二級毒品甲基安非他命之先驅原料即第四級毒品2-苯基
    乙醞基乙腈成分（驗前純質淨重約867.89公克），依刑法第
    38條第1項第1款之規定宣告沒收；盛裝上開含有毒品成分物
    品之容器或外包裝，並依毒品危害防制條例第19條第1項之
    規定宣告沒收；扣案如附表一編號2至7所示之物，為供製造
    第二級毒品所用之物，應依毒品危害防制條例第19條第1項
    之規定宣告沒收。⒉扣案如附表二、㈠編號6、10、14、16、1
    7、18、21、22、23、27、28、32，及附表二、㈡編號8所示
    之物，經鑑驗結果均含有第三級毒品愷他命成分，依刑法第
    38條第1項第1款之規定宣告沒收；盛裝上開含有毒品成分物
    品之容器或外包裝，並依毒品危害防制條例第19條第1項之
    規定宣告沒收。⒊扣案如附表二、㈠編號1至5、7至9、11至13
    、15、19至20、24至26、29至31、33至37所示、附表二、㈡
    編號1至7、9至12，及附表二、㈢編號1所示之物，均為被告
    等用於製造第三級毒品所用之物，應依毒品危害防制條例第
    19條第1項之規定宣告沒收。⒋扣案如附表三所示手機，亦屬
    被告等聯繫製造第三級毒品犯行所用之物，應依毒品危害防
    制條例第19條第1項之規定宣告沒收。核原審認事用法均無
    不合，量刑及沒收亦屬妥適。至原判決就被告李柏杉論罪部
    分，雖誤載其係犯「修正前」刑法第132條第3項之罪，然因
    刑法第132條第3項並無法律上變更，已如前述，論罪之適用
    結果並無二致，爰不予撤銷，附此說明。
　㈡檢察官上訴意旨雖指原判決量刑過輕，被告王坤相、賴文凡
    、陳祈豪、李柏杉上訴則稱原判決量刑過重云云。惟按刑罰
    之量定，為法院之職權，倘法院已審酌刑法第57條各款所列
    情狀，而所量定之刑並未逾越法定刑範圍，亦無顯然失當情
    形，自不得任意指為違法。查：
　⒈原判決就被告劉啟吉、王坤相、賴文凡、陳祈豪、陳偉家、
    李柏杉等，已依刑法第57條之規定，審酌被告等之犯罪動機
    、目的、手段、犯罪所生危害程度，與犯後態度、素行、智
    識程度、家庭生活經濟狀況等一切情狀而為量刑，核其刑罰
    裁量權之行使，既未逾越法定刑範圍，亦無濫用權限、顯然
    失當情形。被告王坤相、賴文凡所稱彼等始終坦承犯行、態
    度良好一節，已由原審於量刑時加以審酌，並無何顯然失當
    之情形。至被告賴文凡稱原審雖適用毒品危害防制條例第17
    條第2項之規定予以減輕其刑，仍諭知高於原法定刑之最低
    度刑以上之刑，自非妥適云云。然刑法第66條規定，有期徒
    刑減輕者，減輕其刑至二分之一。所稱二分之一，係指減輕
    之最大幅度而言，亦即，至多僅能減其刑二分之一，至於應
    減輕若干，則委諸法院依具體個案斟酌決定之，並非必須減
    至二分之一，如減輕之刑度係在此範圍內，即非違法。被告
    賴文凡所犯修正前毒品危害防制條例第4條第3項之罪，法定
    刑為有期徒刑7年以上有期徒刑，原審適用同條例第17條第2
    項之規定減輕其刑結果，予以量處有期徒刑8年，客觀上並
    未逾越法定刑度，是被告賴文凡以此指摘原判決不當，要非
    有據。　　
　⒉檢察官固以被告劉啟吉、王坤相、陳偉家、賴文凡犯後為不
    實辯解，態度難認良好云云，然刑法第57條第10款固明定「
    犯罪後之態度」為量刑輕重事由之一，而刑事訴訟法基於保
    障被告防禦權而設之陳述自由、辯明及辯解權，係被告依法
    所享有基本訴訟權利之一，則於科刑判決時，對刑之量定，
    不得就被告基於防禦權行使之陳述、辯解內容與法院依職權
    認定之事實有所歧異或相反，即予負面評價，逕認其犯罪後
    之態度不佳，而採為量刑畸重標準之一（最高法院109年度
    台上字第5720號判決見解參照），檢察官以此指摘原判決量
    刑不當，即非有據。
　⒊被告李柏杉上訴意旨稱原判決諭知以3000元折算1日之易科罰
    金折算標準，較其他案件為重，有違比例原則云云，然按刑
    法第41條第1項前段所定得易科罰金之要件，必所犯為最重
    本刑5年以下有期徒刑以下之刑之罪，而受6月以下有期徒刑
    或拘役之宣告，始得以1,000元、2,000元或3,000元折算1日
    之標準易科罰金。而易科罰金之折算標準，亦屬科刑之裁量
    權行使，依照前開說明，除有顯然失當之情形外，自不得任
    意指為違法。原判決審酌被告李柏杉身為執業律師，明知偵
    查中之法律規範，利用受任辯護之機會而為洩漏國防以外秘
    密之犯行，對司法公正之危害程度，考量被告李柏杉之智識
    程度、家庭生活經濟狀況等，諭知以3,000元折算1日之易科
    罰金折算標準，並無違反比例原則可言。況量刑係以行為人
    責任為基礎，於法定刑範圍內為衡量，罪刑相當與否，係以
    本案之行為人責任不法內涵為判斷準據，他案之量刑結果，
    自不得資為本案量刑輕重之依據。至被告李柏杉是否將另因
    本案行為違反律師倫理規範而受懲戒處分，實與本案刑罰之
    衡量無涉。是被告李柏杉以此指摘原判決量刑不當，自非可
    採。
  ⒋從而，有關被告劉啟吉、王坤相犯共同製造第二級毒品未遂
    罪、共同製造第三級毒品罪，被告賴文凡、陳祈豪、陳偉家
    犯共同製造第三級毒品罪，及被告李柏杉犯刑法第132條第3
    項之洩漏國防以外之秘密罪部分，檢察官、被告等之上訴均
    為無理由，應予駁回。　　
六、被告李柏杉緩刑宣告之說明：
　　按刑法第74條第1項第1款規定：「受二年以下有期徒刑、拘
    役或罰金之宣告，而有下列情形之一，認以暫不執行為適當
    者，得宣告二年以上五年以下之緩刑，其期間自裁判確定之
    日起算：一、未曾因故意犯罪受有期徒刑以上刑之宣告者」
    。其刑事政策上之目的，除為避免短期自由刑之弊害，使不
    至於在監獄內感染或加深犯罪之惡習，甚至因此失去職業、
    家庭而滋生社會問題，並有促使偶發之行為人能引為警惕，
    期使自新悔悟，而收預防再犯之效。查被告李柏杉未曾受有
    期徒刑之宣告，有本院被告前案紀錄表在卷可憑（本院卷一
    第261頁）。被告李柏杉雖犯上開洩漏國防以外秘密罪，然
    就此部分犯行，始終坦承不諱，而知所悔悟，加以被告李柏
    杉受到完整法律專業教育（偵字第17411號卷二第241頁），
    復領有律師證書，對於本案犯行影響其執業生涯之程度，當
    體悟甚深，本院因認被告李柏杉經本案偵、審程序，已知所
    警惕，再犯可能性甚低，是本案所宣告之刑以暫不執行為適
    當，爰依刑法第74條第1項第1款之規定，予以宣告緩刑5年
    ，並應於緩刑期間向公庫支付20萬元，又為促使被告李柏杉
    能深自約束自身行為，避免再犯，認宜以使其從事義務勞動
    方式彌補犯罪，以期能從中記取教訓，自我警惕，並回饋社
    會，爰併依刑法第93條第1 項第2 款之規定，宣告緩刑期間
    付保護管束，命被告李柏杉於緩刑期間，依執行檢察官命令
    ，分別向指定之政府機關、政府機構、行政法人、社區或其
    他符合公益目的之機構或團體提供120小時之義務勞務，以
    觀後效。而被告李柏杉上揭所應履行之義務，乃緩刑宣告附
    帶條件，依刑法第75條之1第1項第4款之規定，違反上開負
    擔情節重大，足認原宣告之緩刑難收其預期效果，而有執行
    刑罰之必要者，得撤銷緩刑之宣告，併此敘明。　　
乙、無罪部分：
一、公訴意旨略以：被告李柏杉係執業律師，受陳銘輔之託，於
    其所涉與洪元勛共犯毒品案件之偵查、審理期間，自106年1
    1月2日向臺灣士林地方檢察署遞交委任狀起至107年3月31日
    向本院遞交解除委任狀止，基於使犯人陳銘輔隱避之故意，
    佯受洪元勛之委任，利用接見機會，以每月3萬元之安家費
    利誘、勸阻洪元勛勿供出陳銘輔為共犯，另協助陳銘輔陸續
    按月轉交安家費予洪元勛之妻姚瑤及其家人，再於開庭時監
    督，致洪元勛無法供出陳銘輔，而使共犯陳銘輔獲得隱避，
    因認被告李柏杉涉犯刑法第164條第1項之使人犯隱蔽罪嫌。
二、程序方面之說明：
　　本件起訴書雖未指明被告李柏杉尚涉犯刑法第164條第1項之
    使人犯隱蔽罪嫌，然犯罪事實欄已敘及「利用接見機會，多
    次勸阻洪元勛勿供出陳銘輔、李紹豐、隗光耀實為甲案共犯
    ，以換得安家費的酬庸，且協助陳銘輔等人之父數萬元與洪
    元勛之妻姚瑤」等語（見起訴書第5頁倒數第11行以下），
    並由原審公訴蒞庭檢察官陳明被告李柏杉可能涉犯刑法第16
    4條第1項罪嫌（原審訴字第335號卷三第34頁），此部分原
    即起訴效力範圍，合先敘明。　　
三、按犯罪事實應依證據認定之，無證據不得認定犯罪事實；不
    能證明被告犯罪者，應諭知無罪之判決，刑事訴訟法第154
    條第2項、第301條第1項分別定有明文。又認定犯罪事實所
    憑之證據，雖不以直接證據為限，間接證據亦包括在內，然
    無論直接證據或間接證據，其為訴訟上之證明，均須於通常
    一般人均不致有所懷疑，而得確信其為真實之程度者，始得
    據為有罪之認定，倘其證明尚未達到此一程度，而有合理之
    懷疑存在時，即難遽採為不利被告之認定。再依刑事訴訟法
    第161條第1項規定「檢察官就被告犯罪事實，應負舉證責任
    ，並指出證明之方法」，因此，檢察官對於起訴之犯罪事實
    ，應負提出證據及說服之實質舉證責任。倘其所提出之證據
    ，不足為被告有罪之積極證明，或其指出證明之方法，無從
    說服法院以形成被告有罪之心證，基於無罪推定之原則，自
    應為被告無罪判決之諭知。
四、公訴意旨認被告李柏杉涉犯前開使人犯隱蔽罪嫌，無非係以
    證人洪元勛、姚瑤之證言，及委任狀、洪元勛於該案偵查審
    理之歷次筆錄、接見明細表等，為其主要論據。訊據被告李
    柏杉堅詞否認上開罪名，辯稱：洪元勛在委任伊辯護之前，
    就與陳銘輔有所協議，伊對於洪元勛是否供出陳銘輔，並無
    支配掌握之力等語。經查：　　
　㈠洪元勛係於106年10月31日為法務部調查局新北市調處人員拘
    提到案後，拒絕接受夜間詢問，於翌日即106年11月1日接受
    詢問，於該次詢問中，調查處人員提示106年8月17日蒐證照
    片，詢問洪元勛是日何以在陳銘輔○○區○○街辦公室停留約2
    小時，洪元勛供稱是陪隗光耀拿茶葉給陳銘輔、在該處泡茶
    聊天；調查局人員再提示106年9月4日蒐證照片，洪元勛則
    供稱，該日是與隗光耀一同到陳銘輔公司吃中元普渡平安餐
    等語，有拘票、上開警詢筆錄、蒐證照片在卷可憑（偵字第
    15511號卷一第4至19、25至30、31頁）。嗣洪元勛於106年1
    1月1日下午6時39分許解送至臺灣臺北地方檢察署、同日晚
    間8時許解送至臺灣士林地方檢察署，先後由檢察官訊問，
    供承製造第二級毒品犯行（偵字第15511號卷一第102頁），
    臺灣士林地方檢察署檢察官以洪元勛涉犯製造第二級毒品罪
    嫌，而向法院聲請羈押獲准，於法官訊問時，洪元勛否認有
    受投資製造毒品之情，亦未曾提及陳銘輔之角色，亦有檢察
    官羈押聲請書、臺灣士林地方法院押票、訊問筆錄在卷足憑
    （偵字第15511號卷一第243至248、251頁，原審聲羈字第23
    7號卷第16至18頁）。足見洪元勛到案後，調查局人員實已
    經由相關偵查作為，掌握陳銘輔之人別及出入地點，且洪元
    勛歷次供述內容，均無何不利於陳銘輔之處。況洪元勛經查
    獲到案時，調查處人員已經由行動蒐證，掌握陳銘輔之出入
    地點及年籍資料，如有實施進一步偵查作為之必要時，並非
    無從循線查獲陳銘輔，是即便洪元勛未供出毒品來源共犯，
    亦無從以此方式使陳銘輔隱蔽。　　
　㈡雖洪元勛於該案審理時，於107年3月14日具狀稱：「目前的
    辯護律師非本人或家屬所聘任，且與被告有相當之利害關係
    ，懇請鈞院准予撤換目前的辯護人李柏杉，並請鈞院准予幫
    被告申請一位法扶律師」等語（士院重訴字第3號卷一第321
    頁），於同年月21日準備程序期日供稱：要解除與李柏杉間
    之委任，願意供出上游等語（士院重訴字第3號卷一第348頁
    ），再於107年3月26日向臺灣士林地方檢察署具狀稱其已於
    法院開庭時表示解聘目前的辯護律師（按指李柏杉）並願意
    交出上手等語（士院重訴字第3號卷一第371頁），復於107
    年4月13日書寫「自述狀」稱：「被破獲當天移送調查局，
    隔天開偵查庭即被收押，陳銘輔便委任李柏杉律師來替我辯
    護，與其說辯護，實際上是來監視我們3人，另2人即林宏盛
    、莊文耀的律師都是李柏杉律師找來的，所以透過律師我們
    3人即可串供，每次李柏杉律師來律見根本不是談論案情，
    而是轉達陳銘輔的口諭，交代會給我們安家費，每月3萬元
    ，3個人都有，我確實有拿到3個月，都是李柏杉律師在他基
    隆的律師事務所親自交給我老婆，但後來發現每月都差1萬
    元，在移交地院時我叫律師轉告陳銘輔，我不想扛主謀，．．
    ．他去見陳銘輔，再來律見時話帶恐嚇，說如果我把他們咬
    出來，會對我不利，我的家人在社會，以後會如何就不知道
    了，．．．我實在受不了了，決定於107年3月21日．．．開庭時當
    庭要求撤換李柏杉律師．．．李柏杉律師的作梗，我一直無法
    交出上手．．．」等語（士院重訴字第3號卷一第412至413頁）
    。惟證人即洪元勛之配偶姚瑤於偵訊時證稱：伊是在洪元勛
    被抓以後2、3天見到李柏杉律師，說要見面簽委任狀，洪元
    勛被抓的當天晚上，在上警車前有對伊說要找聯絡簿上李紹
    豐的聯絡方式，伊當晚就打電話給李紹豐，告訴他洪元勛被
    抓的事，李紹豐就與伊約在伊住處樓下見面，要伊提供拘票
    ，讓他去處理，並要伊等消息，隔天李紹豐打電話給伊，給
    伊李柏杉律師的電話，要伊聯絡李柏杉律師，後來就約見面
    簽委任狀，並說隔天他就可以去律見等語（偵字第11264號
    卷第75至77頁），可見洪元勛之配偶姚瑤並非僅是被動在被
    告李柏杉提供之委任狀簽名，而是依洪元勛之指示找李紹豐
    ，並因而與李柏杉聯繫。
　㈢況於上開洪元勛毒品案件偵查中，被告李柏杉係於106年11月
    2日19時許，向臺灣士林地方檢察署法警室遞送受洪元勛配
    偶姚瑤委任擔任洪元勛辯護人之委任狀，該委任狀載有姚瑤
    之簽名，此有該書狀所載法警室收文章在卷可稽（偵字第15
    511號卷二第3頁），嗣檢察官就洪元勛上開案件，起訴後於
    107年2月5日繫屬臺灣士林地方法院，被告李柏杉仍受洪元
    勛委任擔任上開案件審理時之辯護人，亦有卷附載有洪元勛
    簽名之委任狀可憑（士院重訴字第3號卷一第129頁）。加以
    證人姚瑤亦證實，洪元勛受羈押禁見期間，有數次幫忙伊傳
    送訊息，例如詢問案情、鄰居表示樓梯間有臭味等，李柏杉
    律師亦有傳達洪元勛表達對不起、要伊先回宜蘭與公婆住幾
    天等（偵字第11264號卷77、79頁）；且洪元勛於警詢、偵
    訊時亦供稱，陳銘輔、李紹豐是伊製毒案件的金主，並提供
    製造毒品原料，李柏杉有拿過1張姚瑤寫的紙條給伊，說是
    樓梯間的東西味道太重，伊就寫紙條說東西要移走，交給李
    柏杉，伊是要透過李柏杉交給陳銘輔，李柏杉一直在幫伊與
    陳銘輔聯繫等語（他字第3071號卷第102、203頁），可見被
    告李柏杉受洪元勛之配偶姚瑤委任之目的，並非為避免洪元
    勛供出陳銘輔，甚而使陳銘輔隱蔽甚明。雖被告李柏杉於受
    姚瑤委任擔任洪元勛偵查中之辯護人後，即陸續於106年11
    月3日、11月6日、11月14日、11月22日（2梯次）、11月30
    日（2梯次）、12月1日（2梯次）、12月12日、1月18日前往
    律見，此有法務部○○○○○○○○接見明細表在卷足憑（他字第30
    71號卷第83頁），然觀之各次接見頻率，除第1、2次相隔3
    日外，其餘各次約相差7至8日，並無特別集中之狀況，對照
    洪元勛、姚瑤所述彼等亦透過被告李柏杉律見時傳遞訊息，
    則該等接見頻率，自難認與控制監視洪元勛說詞有何關連性
    ，無由據為不利於被告李柏杉之認定。　　
　㈣此外，對照洪元勛於107年7月20日警詢時所供，隗光耀前去
    會客時，是要伊不要將同夥陳銘輔、李紹豐、隗光耀等供出
    來，並允諾每個月會給伊安家費，陳銘輔有將錢交給李柏杉
    律師，李柏杉再通知伊老婆到他事務所去拿，第一個月2500
    0元，第2、3個月2萬元，第4個月是隗光耀直接拿3萬元去伊
    宜蘭老家交給伊母親等語（他字第3071號卷第104頁）。由
    洪元勛此節所述，可見其所謂安家費之來源，並非僅是陳銘
    輔1人，而被告李柏杉身為律師，轉交所謂安家費予當事人
    洪元勛之配偶，固於律師倫理規範上可受眥議，然由隗光耀
    亦於107年2月7日、2月22日、2月26日、3月1日數度前往看
    守所與洪元勛會面（他字第3071號卷第83至84頁），及前述
    洪元勛被捕後之第一時間即交代姚瑤去找李紹豐一情以觀，
    自不能排除洪元勛與陳銘輔、李紹豐、隗光耀等人，就製毒
    現場一旦被查獲應如何應對一事，原即互有默契，否則李紹
    豐何以接獲姚瑤通知後，即引介姚瑤聯繫李柏杉律師，自不
    能僅以被告李柏杉代陳銘輔轉交安家費予洪元勛配偶一節，
    即推論洪元勛未供出陳銘輔等，即是受到被告李柏杉之阻撓
    。
　㈤至洪元勛於偵訊時雖證稱：伊是在106年11月3日李柏杉來律
    見時才見到他，李柏杉對伊表示是受陳銘輔委任來幫伊辯護
    ，李柏杉並說，同案的林宏盛、莊文耀的辯護人都是他找來
    的，陳銘輔很擔心伊會將整個組織架構全部都跟法官講，伊
    就請李柏杉轉告陳銘輔，伊到現在都一路認，伊是出資、提
    供製造技術的人，全部會扛到底，請陳銘輔放心，李柏杉表
    示，陳銘輔答應若伊一路扛主謀到判決確定，陳銘輔會拿一
    筆安家費給伊，由李柏杉親自交給伊太太．．．之後伊與李柏
    杉律見很多次，大部分都沒有在講伊涉案的案情，都是伊遞
    紙條給李柏杉，要他轉交給陳銘輔，討論關於安家費的事等
    語（偵字第11264號卷第11、13頁）。然洪元勛亦證稱：伊
    解除禁見後，姚瑤有到看守所會面，姚瑤所說拿到的安家費
    數額，與李柏杉答應的不同，伊認為這樣沒有保障，就提出
    要一次拿300萬元，李柏杉來律見時說陳銘輔表示這樣太多
    ，伊就提議分3次各拿100萬元，李柏杉律師就說要去問陳銘
    輔，下一次律見時，他就說沒有辦法，勸伊不要那麼堅持，
    反正300萬一定會給伊，且某個幫派大老會出來擔保，當時
    伊就對李柏杉表示不滿、不願意接受等語（偵字11264號卷
    第13頁），足見洪元勛確因與陳銘輔等人就「安家費」之數
    額及給付方式協調不成，而對被告李柏杉居於中間傳遞訊息
    之角色有所不滿。由洪元勛上開所述，伊是否「扛下主謀」
    ，顯非基於被告李柏杉之控制，而係本於與陳銘輔等人是否
    依約給付「不供出共犯」之對價。是由被告李柏杉上開居中
    之角色，充其量僅是因洪元勛於偵查中受羈押並禁止接見通
    信，而透過被告李柏杉辯護人之角色互通訊息。況洪元勛所
    述李柏杉要求伊不可供出陳銘輔之說法，尚不能排除係因不
    滿安家費談判破局而事後挾怨報復之可能，卷內復查無其他
    補強證據佐證洪元勛說詞之真實性，尚難僅憑洪元勛上開不
    利於被告李柏杉之證言，遽為不利於被告李柏杉之認定。　
    　
五、綜上，證人洪元勛之證言，既不能排除因不滿被告李柏杉居
    中與陳銘輔等協調安家費之角色而來，而證人姚瑤之證言、
    接見明細表等，亦無從據為不利於被告李柏杉之認定，加以
    洪元勛於被告李柏杉擔任辯護人之前，即告知姚瑤聯繫李紹
    豐，姚瑤係在李紹豐之引介下委任被告李柏杉，且洪元勛即
    便在調查處人員詢問時經提示有關陳銘輔之蒐證照片，亦未
    為不利於陳銘輔之供述，可見被告李柏杉受委任擔任辯護人
    ，與洪元勛是否供出陳銘輔，並無關連性，自不能僅以洪元
    勛之證言，即認定被告李柏杉有使陳銘輔隱蔽之犯行。此外
    ，復查無其他積極證據足以認定被告李柏杉有此部分公訴意
    旨所指犯行，既然不能證明被告李柏杉此部分犯罪，即應就
    其被訴使人犯隱蔽罪部分，諭知無罪判決。　　
六、關於被告李柏杉犯使人犯隱蔽罪部分之撤銷改判理由：
    原審就被告李柏杉所涉使人犯隱蔽罪嫌，予以論罪科刑，固
    非無見。惟原判決已說明刑法第164條第1項所謂「隱蔽」是
    指以藏匿以外之方法，使人犯隱蔽逃避，凡藉藏匿以外之方
    法，使犯人或脫逃人「得以走避偵查機關追捕」之行為，不
    論積極之作為或消極之不作為，均得謂「使之隱避」等語（
    原判決第30頁倒數第2行至31頁），然卻認被告李柏杉「使
    洪元勛在未與之解除委任前，有無法自由依法供出上游或共
    犯之情」、「客觀上已達積極壓制足以偵查陳銘輔犯罪證據
    之形成且妨礙偵查機關依法偵查犯罪之程度」、「製造法所
    不許之風險」，逕認該當於使人犯得以走避偵查機關追捕而
    隱避之不法構成要件，所為認定實有矛盾。被告李柏杉上訴
    執此指摘原判決此部分認定不當，乃有理由，應由本院就此
    部分予以撤銷改判，諭知無罪之判決。
據上論斷，應依刑事訴訟法第369條第1項前段、第364條、第299
條第1項前段、第301條第1項前段，判決如主文。
本案經檢察官蔡啟文提起公訴，檢察官林嘉宏、被告均提起上訴
，經檢察官吳慧蘭到庭執行職務。
中　　華　　民　　國　　110 　年　　4 　　月　　6 　　日
                  刑事第二十二庭審判長法　官  洪于智
                                      法　官  陳銘壎
                                      法　官  汪怡君
以上正本證明與原本無異。
被告李柏杉部分均不得上訴。
其他部分，如不服本判決，應於收受送達後20日內向本院提出上
訴書狀，其未敘述上訴之理由者並得於提起上訴後20日內向本院
補提理由書（均須按他造當事人之人數附繕本）「切勿逕送上級
法院」。
                                      書記官  賴怡孜
中　　華　　民　　國　　110 　年　　4 　　月　　7 　　日
附錄：本案論罪科刑法條全文
毒品危害防制條例第4條
製造、運輸、販賣第一級毒品者，處死刑或無期徒刑；處無期徒
刑者，得併科新臺幣3千萬元以下罰金。
製造、運輸、販賣第二級毒品者，處無期徒刑或10年以上有期徒
刑，得併科新臺幣1千5百萬元以下罰金。
製造、運輸、販賣第三級毒品者，處7年以上有期徒刑，得併科
新臺幣1千萬元以下罰金。
製造、運輸、販賣第四級毒品者，處5年以上12年以下有期徒刑
，得併科新臺幣5百萬元以下罰金。
製造、運輸、販賣專供製造或施用毒品之器具者，處1年以上7年
以下有期徒刑，得併科新臺幣1百50萬元以下罰金。
前五項之未遂犯罰之。
中華民國刑法第132條
公務員洩漏或交付關於中華民國國防以外應秘密之文書、圖畫、
消息或物品者，處3年以下有期徒刑。
因過失犯前項之罪者，處1年以下有期徒刑、拘役或9千元以下罰
金。
非公務員因職務或業務知悉或持有第1項之文書、圖畫、消息或
物品，而洩漏或交付之者，處1年以下有期徒刑、拘役或9千元以
下罰金。
附表一：
編號 扣案時間地點 扣押物品項目 數量 備註 1 108年1月21日  臺北市○○路000 號4樓田忠偉住處 含第四級毒品即毒品先驅原料2-苯基乙醯基乙腈成分白色粉末 1包 109年度保管字第708號驗前毛重971.07公克（包裝重6.74公克）驗前淨重964.33公克，取0.55公克鑑定用罄。純度90％，驗前純質淨重約867.89公克。 2  玻璃燒杯 2個 109年度保管字第708號 3  精緻酒精 1瓶 中山分局保管 4  空氣高壓筒 1桶 109年度保管字第708號 5  鐵製壓模機 1組 109年度保管字第708號 6  行動電話（金色、三星）門號：0000000000IMEI：000000000000000 1部 1.109年度保管字第708號 2.共犯田忠偉所有 7  行動電話（白色、IPHONE6S）門號：0000000000IMEI ：000000000000000 1部 1.109年度保管字第708號 2.共犯田忠偉所有 
附表二：
㈠○○○○處所之搜索扣押：     編號 扣案時間地點 扣押物品項目 數量 備註 1 108年8月26日  新北市○○區○○○○00號之1 加熱設備 1組 109保管字第62號 2       塑膠桶 12個  3       塑膠漏斗及吸取管 1組  4  壓力閥 2組  5  鹽酸 2瓶 中山分局保管 6  篩網 1組 109保管字第62號 7  矽藻土 1包 中山分局保管中 8  電風扇 2台 109保管字第62號 9  硫酸鈉 4包 中山分局保管 10  勺子 1個 109保管字第62號 11  濾水設備 1組  12  使用過濾心 7個  13  鹽酸空瓶 1個  14  粉末物質（2140公克） 1包 109保管字第28號 15  攪拌設備 1組 109保管字第62號 16  愷他命 1包 驗前毛重395.00公克（包裝重約225.00公克），驗前淨重170.00公克，取0.73公克鑑定用罄。愷他命純度約71 ％ ，驗前純質淨重約120.70公克 17  含愷他命褐色液體 1桶 驗前毛重13070.00公克（包裝重約735.00公克），驗前淨重約12335.00公克，取1.35公克鑑定用罄。愷他命純度約20％，驗前純質淨重約2467.00 公克。 18  過濾瓶 1個 109保管字第62號 19  勺子及盆子 1組  20  攪拌機 4組  21  塑膠桶 2個  22  燒杯 8個  23  使用過濾紙 1批  24  濾紙 1批  25  PH酸鹼度計 1組  26  磅秤 1個  27  含愷他命成分粉末物質（6135公克） 1包 驗前毛重6245.00公克（包裝重約110.00公克），驗前淨重約6135.00公克，取0.45公克鑑定用罄。愷他命純度約1％，驗前純質淨重約61.35公克。 28  含愷他命淡黃色液體 1桶 驗前毛重13440.00公克（包裝重約1385公克），驗前淨重約12055.00公克，取1.32公克鑑定用罄。愷他命純度約2％，驗前純質淨重約241.10公克。 29  鋼桶 1個 109保管字第62號 30  漏斗鍋子及吸取器酸鹼試紙溫度計勺子塑膠盒 1批  31  鋼瓶 1個 中山分局保管 32  含愷他命成分液體 2桶 驗前毛重38080.00公克（包裝重約2770.00公克），驗前淨重35310.00公克，取1.40公克鑑定用罄。愷他命純度約1％，驗前純質淨重約353.10公克。 33  乙醇 1桶 中山分局保管 34  甲苯 1桶  35  對甲苯磺酸甲酯 1桶  36  記載製毒流程筆記本 1本 109保管字505號 37  愷他命快篩試劑 5盒 109保管字第62號 ㈡何志偉鐵皮倉庫之搜索扣押：     編號 扣案時間地點 扣押物品項目 數量 備註 1 108 年8 月27日桃園市○○區○○○路00號之55 氫氧化鈉 13袋 1.編號1、2 之實際數量如左（原審108年度訴字第335號卷四第335頁所載） 2.編號8（現場編號37）之液體，經內政部警政署刑事警察局採樣鑑定分4種液體型態（見該局108 年10月14日刑鑑字第0000000000號鑑定書）： ⑴褐色液體，驗前毛重598110.00 公克（包裝重38780.00公克），驗前淨重約559330.00 公克，取0.98公克鑑定用罄。 ⑵褐色液體下有白色物質，驗前毛重122265.00公克（包裝重約8310.00 公克），驗前淨重113955.00 公克，取1.12公克鑑定用罄。 ⑶淡黃色液體下有白色物質，驗前毛重59625.00公克（包裝重約4155.00 公克），驗前淨重約55470.00公克，取1.10公克鑑定用罄。 ⑷淡黃色液體下有白色物質，驗前毛重217990.00 公克（包裝重約13850.00公克），驗前淨重約204140.00 公克，取1.08公克鑑定用罄。 3.編號12（現場編號41）透明液體，驗前毛重28855.00公克（包裝重1675.00 公克），驗前淨重27180.00公克，取0.80公克鑑定用罄。 2  硫酸鈉 3 袋  3  活性碳 3袋  4  鹽酸 72瓶  5  透明空桶 1個  6  藍空桶 1個  7  鹽巴 2袋  8  含微量（未達1 ％）愷他命成分液體 47桶  9  乙酸乙酯 199桶  10  對甲苯磺酸甲酯 23桶  11  甲苯 9桶  12  不含愷他命成分液體 1桶  ㈢賴文凡住處之搜索扣押：     編號 扣案時間地點 扣押物品項目 數量 備註 1 108年8月30日 新北市○○區○○○路000巷0○0號 記載採購物品便條紙 1張 109保管字505號 
附表三：
㈠劉啟吉之搜索扣押：     編號 扣押時間地點 扣押物品清單 數量 備註 1 108年8月26日 臺北市○○區○○路000號3樓 HTC手機（0000000000號，IMEI：000000000000000000000000000000，藍色） 1支 109保管字505號 ㈡賴文凡之搜索扣押：     1 108年8月26日新北市○○區○○○○00號之1 手機（0000000000號，IMEI：000000000000000000000000000000） 1支 109保管字505號 2  手機（門號：0000000000號，IMEI：000000000000000000000000000000） 1支  3  手機（IMEI：000000000000000000000000000000） 1支  ㈢陳祈豪之搜索扣押：     編號 執行時間地點 扣押物品項目 數量 備註 1 108年8月27日 臺北市○○○路0 段000 巷0 號 IPHONE 8（0000000000號，IMEI：000000000000000，黑色） 1支 109保管字505號